臺灣新北地方法院刑事判決　　　　　　110年度審簡字第390號
公　訴　人　臺灣新北地方檢察署檢察官
被　　　告　林玉華





上列被告因違反毒品危害防制條例案件，經檢察官提起公訴（10
9年度毒偵字第1200 號），而被告自白犯罪，本院認宜以簡易判
決處刑（原受理案號：109年度審訴字第1406號），判決如下：
  主  文
甲○○施用第一級毒品，累犯，免刑；扣案之海洛因壹包（驗餘
淨重零點零捌柒捌公克）沒收銷燬之。又施用第二級毒品，累犯
，免刑；扣案之第二級毒品甲基安非他命貳包（驗餘淨重合計零
點貳陸肆柒公克）沒收銷燬之；扣案之玻璃球吸食器壹個沒收。
    事實及理由
一、事實：
    甲○○明知海洛因、甲基安非他命係毒品危害防制條例第 2
    條第2項第1、2 款所規定之第一、二級毒品，依法不得持有
    、施用，竟基於施用第一級毒品之犯意，於民國108年12月3
    0日21時37分許為警採尿回溯26 小時內某時許，在不詳地點
    ，以不詳方式，施用第一級毒品海洛因1 次；另基於施用第
    二級毒品之犯意，於同年月30日6 時許，在新北市中和區秀
    峰街某處，以將第二級毒品甲基安非他命放置玻璃球吸食器
    內燒烤吸食煙霧之方式，施用第二級毒品甲基安非他命1 次
    。嗣於108年12月30日20時5分許，在新北市○○區○○街00
    0巷00號5樓為警持搜索票執行搜索時，查獲其持有第一級毒
    品海洛因1小包（驗前淨重0.0903公克、驗餘淨重0.0878 公
    克）、第二級毒品甲基安非他命2小包（驗前淨重各為0.030
    2公克、0.2399公克；驗餘淨重各為0.0262公克、0.2385 公
    克）、玻璃球吸食器1 個，並經警採集其尿液送驗結果，呈
    可待因、嗎啡、安非他命及甲基安非他命陽性反應，始悉上
    情。
二、證據：
  ㈠被告甲○○於警詢、偵查、本院準備程序中之自白（109 年
    度毒偵字第1200號偵查卷〈下稱第1200號偵卷〉第6頁、第5
    5頁；本院109年8月12日準備程序筆錄）。
  ㈡新北市政府警察局海山分局搜索扣押筆錄、扣押物品目錄表
    、檢體採證同意書、新北市政府警察局受採集尿液檢體人姓
    名及檢體編號對照表、台灣檢驗科技股份有限公司109年1月
    20日濫用藥物檢驗報告各1份、現場查獲照片3張（第1200號
    偵卷第10頁至第12頁、第30頁、第31頁、第35頁、第66頁）
    。
  ㈢扣案之玻璃球吸食器1個、米白色粉末1包（驗前淨重0.0903
    公克、驗餘淨重0.0878公克）、白色或透明晶體2 包（驗前
    淨重各為0.0302公克、0.2399公克；驗餘淨重各為0.0262公
    克、0.2385公克）及卷附之臺北榮民總醫院109年2月7 日北
    榮毒鑑字第C0000000、C0000000號毒品成分鑑定書各1 份（
    第1200號偵卷第60頁、第63頁）。
三、論罪科刑理由：
  ㈠核被告所為，係犯毒品危害防制條例第10條第1 項之施用第
    一級毒品罪及同條例第10條第2 項之施用第二級毒品罪。又
    被告施用第一、二級毒品海洛因、甲基安非他命前後持有第
    一、二級毒品海洛因、甲基安非他命之低度行為，應分別為
    其施用之高度行為所吸收，均不另論罪。
  ㈡被告所犯上開2 罪，犯意各別，行為互殊，應予分論併罰。
  ㈢累犯，加重其刑（僅列最後一次合於累犯之前科）：
    查：被告於105年間，因施用毒品案件，經本院以105年度審
    易字第4890號判決判處有期徒刑7月，並經臺灣高等法院以1
    06年度上易字第712號判決上訴駁回確定，於107年7月5日執
    行完畢，此有臺灣高等法院被告前案紀錄表1 份附卷可參，
    是被告於上開有期徒刑執行完畢後，5 年內故意再犯本件有
    期徒刑以上刑之2 罪，皆為累犯，又本院考量被告之前已有
    多次施用毒品之前科紀錄，且經徒刑執行完畢，理應產生警
    惕作用，返回社會後應自省並斷絕毒癮，而不再觸犯有期徒
    刑以上之罪，但被告卻故意再犯本件施用毒品之犯行，足見
    被告有其特別惡性，且之前徒刑執行並無成效，被告對於刑
    罰之反應力明顯薄弱，故認上開2罪均有必要依刑法第47 條
    第1 項的規定加重其刑，以促使被告能真正的祛除毒品之誘
    惑。
  ㈣按行為後法律有變更者，適用行為時之法律，但行為後之法
    律有利於行為人者，適用最有利於行為人之法律，刑法第 2
    條第1 項定有明文。被告行為後，毒品危害防制條例於 109
    年1月15日修正公布，部分條文於同年7月15日施行，修正後
    該條例第20條第3 項規定「依前項規定為觀察、勒戒或強制
    戒治執行完畢釋放後，3年後再犯第10條之罪者，適用前2項
    之規定。」、第23條第2 項規定「觀察、勒戒或強制戒治執
    行完畢釋放後，3年內再犯第10 條之罪者，檢察官或少年法
    院（地方法院少年法庭）應依法追訴或裁定交付審理。」並
    增訂第35條之1第2款規定「本條例中華民國108年12月17 日
    修正之條文施行前犯第10條之罪之案件，於修正施行後，審
    判中之案件，由法院或少年法院（地方法院少年法庭）依修
    正後規定處理；依修正後規定應為不起訴處分或不付審理之
    裁定者，法院或少年法院（地方法院少年法庭）應為免刑之
    判決或不付審理之裁定。」是犯第10條之罪於觀察、勒戒或
    強制戒治執行完畢釋放後，3 年後始再犯者，不論其行為係
    在新法施行生效前或施行生效後所為，均應適用第20條第 1
    、2項（即應先觀察勒戒或強制戒治）之規定。而所謂「3年
    後再犯」，只要本次再犯（不論修正施行前、後）距最近 1
    次觀察、勒戒或強制戒治執行完畢釋放，已逾3 年者，即該
    當之，不因其間有無犯第10條之罪經起訴、判刑或執行而受
    影響（最高法院110年度台上字第895號判決意旨參照）。查
    ：被告前因施用毒品案件，經臺灣臺北地方法院以89年度毒
    聲字第1262號裁定送勒戒處所觀察、勒戒後，因認無繼續施
    用毒品之傾向，於89年8月1日執行完畢釋放出所，並經臺灣
    臺北地方法院檢察署檢察官於以89年度毒偵字第1274號為不
    起訴處分確定；又因施用毒品案件，經本院以90年度毒聲字
    第2292號裁定送勒戒處所觀察、勒戒後，因認無繼續施用毒
    品之傾向，於90年6月13 日執行完畢釋放出所，經臺灣板橋
    地方法院檢察署（已更名為臺灣新北地方法院檢察署）檢察
    官以90年度毒偵字第1170、2365號為不起訴處分確定；而被
    告施用如事實欄所載之毒品前，雖屢因施用毒品犯行遭起訴
    、判刑或執行，惟在此期間內未再接受觀察、勒戒或強制戒
    治之執行等節，有臺灣高等法院被告前案紀錄表在卷可查。
    檢察官依繫屬時之修正前毒品危害防制條例第23條第2 項規
    定，認本案已符合「5年內再犯」之起訴程式，而於109年 6
    月8日提起公訴，並於同年7月7 日繫屬本院，此有臺灣新北
    地方檢察署函文上之本院收案戳章存卷可佐，固未違反當時
    之規定，然依現行毒品危害防制條例第20條、第23條、第35
    條之1第2款規定，被告施用事實欄所載之第一級毒品海洛因
    、第二級毒品甲基安非他命時，距其最近1 次因施用毒品經
    觀察、勒戒執行完畢釋放日（即90年6月13日）均已逾3年，
    即應依修正後毒品危害防制條例規定處理，先予敘明。是以
    ，依毒品危害防制條例第20條第3項規定，適用同條例第 20
    條第1項規定、觀察勒戒處分執行條例第3條第1 項規定，本
    院因而於109年8月19日依職權以109年度訴字第1406 號裁定
    令被告至勒戒處所觀察、勒戒，其期間不得逾2月。
  ㈤再查：被告另因施用毒品案件，經本院依修正後毒品危害防
    制條例第20條第3項、第1項、第35條之1第2款之規定，於10
    9年12月2日以109年度毒聲字第958號裁定送觀察、勒戒，於
    送勒戒處所執行後，認無繼續施用毒品之傾向，於110年5月
    28日執行完畢釋放，並由檢察官以110年度毒偵緝字第234、
    235號為不起訴處分確定等情，有臺灣新北地方檢察署110年
    8月31日乙○○錫盛109院觀執44字第1100077339號函暨上開
    裁定、不起訴處分書在卷可佐，又本案被告施用第一級、第
    二級毒品時間（即108年12月30日21時37 分許為警採尿時回
    溯26小時內某時、108年12月30日6時許）既於上開執行觀察
    、勒戒之前，而觀察、勒戒之保安處分僅執行其一，本案自
    為上開觀察、勒戒之執行效力所及。故依毒品危害防制條例
    第20條第2 項前段規定，被告既經評定為無繼續施用毒品之
    傾向，原應由檢察官為不起訴處分，然本案係新法施行前之
    109年7月7 日已繫屬本院，均如前述，是屬新法修正施行後
    ，審判中之案件，揆諸首揭規定，本院自應為免刑之判決。
四、沒收：
  ㈠扣案之米白色粉末1包（驗前淨重0.0903公克、取樣 0.0025
    公克鑑定用罄、驗餘淨重0.0878公克）、白色或透明晶體 2
    包（驗前淨重0.0302公克、取樣0.0040公克鑑定用罄、驗餘
    淨重0.0262公克；驗前淨重0.2399公克、取樣0.0014公克鑑
    定用罄、驗餘淨重0.2385公克；驗餘淨重合計0.2647公克）
    ，分別經臺北榮民總醫院檢出第一級毒品海洛因、第二級毒
    品甲基安非他命成分，有臺北榮民總醫院109年2月7 日北榮
    毒鑑字第C0000000、C0000000號毒品成分鑑定書各1 份在卷
    可稽，屬查獲之第一級、第二級毒品，不問屬於犯人與否，
    均應依毒品危害防制條例第18條第1 項前段規定，宣告沒收
    銷燬之。又其包裝袋上分別殘有海洛因、甲基安非他命之成
    分，難以析離，應與毒品整體同視，依毒品危害防制條例第
    18條第1 項前段規定，併予沒收銷燬；至於鑑驗用罄之部分
    ，因已滅失，爰不再為沒收銷燬之諭知。
  ㈡扣案之玻璃球吸食器1 個，係屬被告所有，且供其施用甲基
    安非他命之用，業據被告供承在卷，應依刑法第38條第2 項
    前段之規定宣告沒收。
五、依刑事訴訟法第449條第2項、第450條第1項、第2項、第299
    條第1項但書，毒品危害防制條例第35條之1第2款、第10 條
    第1項、第2項、第20條第2項前段、第18條第1項前段，刑法
    第11條、第47條第1項、第38條第2項前段，逕以簡易判決處
    刑如主文。
六、如不服本判決，得自收受送達之日起20日內，具狀向本院提
    出上訴狀，上訴於本院第二審合議庭（須附繕本）。
本案經檢察官張啓聰偵查起訴。
中    華    民    國   110    年     9     月    24   日
                  刑事第二十四庭法  官  潘 長 生  
上列正本證明與原本無異。
                                書記官  林 惠 敏          
中    華    民    國   110    年     9     月    24   日
附錄本案論罪科刑法條：
毒品危害防制條例第10條
施用第一級毒品者，處6 月以上5 年以下有期徒刑。
施用第二級毒品者，處3 年以下有期徒刑。